臺灣橋頭地方法院刑事判決　
111年度易字第25號
公  訴  人  臺灣橋頭地方檢察署檢察官
被      告  張其超


選任辯護人  蔡亦修律師
上列被告因竊盜案件，經檢察官提起公訴（110 年度偵字第1064
6號），本院判決如下：
    主    文
張其超犯攜帶兇器毀越安全設備竊盜罪，處有期徒刑拾月。
未扣案如附表所示之犯罪所得均沒收，於全部或一部不能沒收或
不宜執行沒收時，追徵其價額。
    犯罪事實
一、張其超基於意圖為自己不法所有而竊盜之犯意，於民國110 
    年5月8日凌晨0時51分許，持足以對人之生命、身體、安全
    構成威脅，客觀上具有危險性而可供作兇器使用之鐵鎚1 支
    ，前往高雄市○○區○○街000 巷00號之對面建築工地（下稱上
    開工地），以鑽過上開工地屬於安全設備之後門下方縫隙之
    方式，侵入該工地內（無故侵入他人附連圍繞土地部分，未
    據告訴），雙手穿戴手套，背對監視器鏡頭半脫上衣、將上
    衣覆蓋住其頭部後，復移動該後門及該工地內監視器鏡頭，
    致鏡頭轉向無法再監視及攝錄其行為舉止，藉此掩飾身分及
    避免留下犯罪跡證以躲避查緝，再前往位於該工地內靠近後
    門處由蔡○○經營之福利社，持前開鐵鎚毀壞附加於該福利社
    門外屬於安全設備之掛鎖（毀損部分，未據蔡○○告訴），徒
    手竊取蔡○○所有放置在該福利社內如附表所示之物，得手後
    ，隨即逃離該處。嗣張其超於110年5月30日凌晨3時8分許，
    復無故侵入上開工地（張其超此次所涉罪嫌，業經檢察官不
    起訴處分確定），為工地保全許○○發覺並報警處理，經警調
    閱相關監視器錄影畫面進行比對，因而循線查悉上情。
二、案經蔡○○訴由高雄市政府警察局○○分局報告臺灣橋頭地方檢
    察署檢察官偵查起訴。
    理  由
一、按被告以外之人於審判外之言詞或書面陳述，除法律有規定
    者外，不得作為證據；惟按被告以外之人於審判外之陳述，
    雖不符合刑事訴訟法第159條之1至第159條之4之規定，但經
    當事人於審判程序同意作為證據，法院審酌該言詞陳述或書
    面陳述作成時之情況，認為適當者，亦得為證據；當事人、
    代理人或辯護人於法院調查證據時，知有刑事訴訟法第159
    條第1 項不得為證據之情形，而未於言詞辯論終結前聲明異
    議者，視為有前項之同意，刑事訴訟法第159 條第1 項及第
    159條之5分別定有明文。本判決下述所引用之傳聞證據，經
    檢察官、辯護人及被告張其超於本院準備程序及審判程序表
    示同意作為證據（見易卷第85頁、第219頁至第220頁），或
    未於言詞辯論終結前聲明異議（見易卷第275頁至第280頁）
    ，本院審酌上開證據資料製作時之情況，核無任何不法之瑕
    疵，亦認適為本案認定事實之依據，依刑事訴訟法第159條
    之5之規定，均有證據能力。至被告及辯護人爭執告訴人蔡○
    ○、證人俞○○及許○○警詢所述之證據能力部分，本院並未以
    之作為認定被告犯行之證據，併此敘明。
二、認定犯罪事實所憑之證據及理由
　　訊據被告固坦承有於前揭時間，攜帶鐵鎚1支前往上開工地
    ，以鑽過工地後門下方縫隙之方式進入工地內，並雙手穿戴
    手套，背對監視器鏡頭半脫上衣、將上衣覆蓋住其頭部，並
    移動監視器鏡頭等情；惟矢口否認有何竊盜之犯行，辯稱：
    伊只是無聊去上開建築工地逛逛及工作，並未至前揭福利社
    竊盜云云。經查：
　㈠被告於110 年5月8日凌晨0時51分許，持鐵鎚1 支，前往上開
    工地，以鑽過上開工地後門下方縫隙之方式進入工地內，雙
    手穿戴手套，背對監視器鏡頭半脫上衣、將上衣覆蓋住其頭
    部後，復移動該工地後門及該工地內之監視器鏡頭，致鏡頭
    轉向而無法再透過監視器監視及攝錄其行為舉止等情，為被
    告所承（見偵卷第58頁；易卷第84頁、第90頁），並有監視
    器錄影畫面擷圖（見警卷第29頁至第32頁）、被告右手紋身
    圖樣比對照片（見警卷第33頁至第34頁）及上開工地後門照
    片（見警卷第19頁）附卷可證，復經本院勘驗案發現場之監
    視器錄影光碟明確，有本院勘驗筆錄及擷圖在卷可佐（見易
    卷第88頁至第90頁、第97頁至第165頁），是此部分事實，
    洵堪認定。
　㈡按認定犯罪事實所憑之證據，並不以直接證據為限，即綜合
    各種間接證據，本於推理作用，為認定犯罪事實之基礎，如
    無違背一般經驗法則，尚非法所不許。又所謂「補強證據」
    ，並非以證明犯罪構成要件之全部事實或可直接據以推斷被
    告犯罪為必要，倘該項證據得以佐證被害人或證人之陳述非
    屬虛構，能予保障所述事實之真實性，即已充分，而得為補
    強證據。是所謂補強證據，不問其為直接證據、間接證據，
    或係間接事實之本身即情況證據，均得為補強證據之資料(
    最高法院99年度臺上字第4564號、106 年度臺上字第1623號
    判決要旨參照) 。經查：
　⒈證人即告訴人蔡○○於本院審判程序證稱：伊開設之福利社靠
    近上開工地之後門，上開工地之警衛室則位於前門，案發時
    ，福利社營業時間從早上8點半至9點左右開始，下午4點半
    至5點左右就會關門，關門時會上鎖，不讓人進入，伊福利
    社販售的商品客源就是工地的工人，所以商品種類不多，如
    菸、酒、檳榔、飲料、泡麵、關東煮、茶葉蛋、餅乾等，就
    是工地的工人常會需要的商品，伊每天關店前都會進行盤點
    ，翌日8點多開店時再清點一次，伊於110年5月8日早上接獲
    工地人員通知福利社有遭人侵入之情況，伊就過去福利社清
    點商品，發現確實有如附表所示之物品遭竊，但伊當時還不
    知悉竊嫌是誰，就交由工地人員去調取監視器錄影畫面清查
    確認嫌疑人，警卷第35頁上方照片就是伊當時提供給警方其
    附加於福利社門外之掛鎖遭破壞之照片，該掛鎖遭破壞後已
    無法正常使用，有再去購買新的鎖，遭破壞後購買新的鎖之
    前，伊有先用灰色之橫條固定住福利社的門，以免遭人打開
    ，警卷第35頁下方照片，身穿黑色衣服的人是伊，伊當時指
    的位置就是遭竊電磁爐原先放置的位置，遭竊後伊有再購買
    1臺新的電磁爐，因為伊福利社有在販賣關東煮，所以需要
    電磁爐烹煮關東煮，警卷第36頁上方照片，伊指的位置是遭
    竊香菸原先擺放的位置，警卷第36頁下方照片，伊指的位置
    就是遭竊打火機原先擺放的位置，伊確定至少有10個打火機
    遭竊，伊於110年5月7日關店前有清點，遭竊如附表所示之
    物品當時都還在，然伊於110年5月8日早上接獲福利社遭侵
    入之通知，過去福利社清點時，如附表所示之物品就已遭竊
    ，後來110年5月30日又發生上開工地被侵入的事件，伊於11
    0年6月5日才過去派出所報案，在本案之前，伊不認識被告
    ，與被告也無仇恨嫌隙或交集等語（見易卷第221頁至第223
    頁、第225頁至第226頁、第229頁至第239頁），而就遭竊乙
    節證述綦詳。
　⒉證人即上開工地主任俞○○於本院審判程序證稱：案發時，伊
    是上開工地的工地主任，每天都會在工地巡視，上開工地工
    人的上班時間是從8點開始，下午5點工人就會下班，下班時
    上開工地的後門會上鎖，不會要求工人半夜還要前往工地工
    作，如果是臨時工，都是由板模工頭提供工具，不會要求臨
    時工自己攜帶工具前往工地工作，上開工地福利社在110年5
    月8日門鎖有遭破壞，發現香菸、打火機及電磁爐遭竊，但
    當下是沒有要追究，工地福利社靠近上開工地之後門，有調
    閱監視器錄影畫面發現有人侵入，除了該人以外，沒有發現
    有其他人侵入，所以伊有請保全要特別注意加強晚上的巡視
    ，如果有任何異狀，要立即通知伊，後來又發生110年5月30
    日工地遭侵入的事件，伊才請蔡○○一併就110年5月8日福利
    社遭竊的事情至派出所報案，發生110年5月30日工地遭侵入
    之事件後，有去調閱監視器錄影畫面，始發現110年5月8日
    與同年月30日侵入工地的人，都有相同的刺青特徵，易卷第
    135頁（勘驗擷圖1-20）監視器拍攝的畫面就是上開工地後
    門的狀況，監視器設置的位置就如同警卷第19頁上方照片所
    示，伊有聽板模工頭表示被告原先是上開工地的板模臨時工
    ，後來疑似有竊取工具的情形，才被辭退，伊不認識被告，
    也與被告無糾紛或接觸等語（見易卷第240頁至第243頁、第
    249頁至第259頁）。又證人即上開工地保全許○○於本院審判
    程序證稱：案發時，伊是上開工地的保全，上班時間是晚上
    7點到翌日早上7點，伊於110年5月8日早上交接下班後，回
    到家，保全同事有告知伊案發當時有人闖入工地，有物品遭
    竊的情況，該工地之守衛室是在前門，工地福利社是在後門
    ，110年5月30日係上開工地第2次遭侵入，伊於110年5月30
    日凌晨在警衛室時，發現後門監視器有人爬上去移動的狀況
    ，就是警卷第19頁照片所示之後門監視器有遭移動之情形，
    後門監視器沒被移動前的錄影狀況就如同易卷第97頁（擷圖
    1-1）所示，伊發現後，第一時間有通報工地主任俞○○並報
    警處理，伊有試圖去攔下移動監視器的人，但沒有攔到，伊
    後來就請警察去調閱沿線的監視器錄影畫面，報完案後，伊
    回到警衛室，發現被告突然跑到警衛室找伊，說一些奇怪的
    事情，伊不知道被告的用意，但伊知道被告就是伊在追攔半
    夜闖入上開工地的人，因為衣著、安全帽、機車特徵均一樣
    ，警卷第28頁上方照片右邊處是警衛室，後來警方有到警衛
    室現場，有拍攝警卷第28頁下方照片即被告及被告使用的交
    通工具之畫面，被告就是上開工地的工人，伊與被告不熟，
    與被告沒有糾紛等語（見易卷第260頁、第264頁、第265頁
    、第268頁至第275頁）相符。堪認告訴人之指訴，並非虛妄
    。
　⒊依告訴人指訴遭竊如附表所示之物的該段期間，經調閱監視
    器錄影畫面，除見被告有於110年5月8日凌晨0時51分許，侵
    入上開工地外，並未見有其他人於該段期間有前往上開工地
    之情形乙節，業據證人俞○○證述如上（見易卷第249頁至第2
    50頁）。而依告訴人、俞○○及許○○上開證述，亦可知係因11
    0年5月30日再次發生有人無故前往上開工地，經許○○發覺並
    立即報警處理，經調閱監視器錄影畫面，始發覺110年5月8
    日凌晨0時51分許侵入上開工地竊取如附表所示物品之人，
    與被告之右手上臂有著同樣的紋身圖樣，才於110年6月5日
    前往高雄市政府警察局○○分局○○派出所報案處理。加以被告
    亦自承並不認識告訴人、俞○○、許○○，與告訴人、俞○○、許
    ○○無仇恨嫌隙等語乙節（見警卷第5 頁；易卷第92頁），核
    與告訴人、俞○○上開證述不認識被告等語相符。是綜參被告
    曾在上開工地擔任板模雜工，對本案工地環境及管理有所知
    悉，於案發當晚凌晨時分，刻意穿戴手套攜帶鐵鎚前往上開
    工地，並背對監視器鏡頭半脫上衣、將上衣覆蓋住其頭部，
    復移動監視器鏡頭，致鏡頭轉向而無法再透過監視器錄影監
    看其在工地內情形，暨上開查獲經過等情，堪認被告確係本
    案竊取工地福利社財物之行為人無訛。況被告於警詢時先是
    辯稱：伊於110 年5月8日凌晨0時51分許，並未前往上開工
    地，上開工地後門監視器所攝得之人並非伊云云（見警卷第
    5頁、第17頁）；於偵訊時改辯稱：伊於110年5月8日凌晨0
    時51分許是要前往上開工地工作云云（見偵卷第58頁）；於
    本院審判程序復又辯稱：伊於110年5月8日是無聊要去上開
    工地逛逛云云（見易卷第218頁），不僅一再前後陳述不一
    ，再由其侵入上開工地後，特地背對監視器鏡頭半脫上衣，
    覆蓋住其頭部，再移動監視器鏡頭之舉措，顯係為掩飾其不
    法犯行，避免自己身分曝光所為，斷非如其所辯係前往該處
    工作或閒逛，況被告亦自承，其工作內容是每天至工地詢問
    工頭，再由工頭分派工作等語（見易卷第87頁），而證人俞
    ○○亦明確證稱該工地下午5時下班後，即會關閉上鎖，且不
    會要求工人半夜前往工地工作等語，已如前述，是被告所辯
    顯屬狡飾之詞，而難採信。另辯護人雖質疑告訴人有附表所
    示之物遭竊云云（見易卷第85頁），然告訴人所經營之福利
    社案發時確有如附表所示之物遭竊乙節，除據告訴人證述明
    確，亦經證人俞○○、許○○證述如上，且告訴人係於110 年5
    月8日早上知悉福利社遭人侵入，前往福利社清點財物始發
    現如附表所示之物遭竊，後因被告涉嫌於同年月30日凌晨侵
    入本案工地，始發現被告與本件案發時監視器所攝錄之竊嫌
    特徵相符，才就本案前往警局提告，應無虛構如附表所示之
    物遭竊之事實，刻意誣陷素不相識之被告之必要。自無從因
    被告否認犯罪而辯稱不知有無此些東西遭竊之單一辯解（見
    易卷第219頁），即否定告訴人所述之真實。又因告訴人於
    本院審判程序證述：打火機1包原先是15個，伊不能確定精
    確的數量，伊大概就抓12個，但伊確定的是至少有10個打火
    機遭竊等語（見易卷第228頁、第234頁），是依告訴人上開
    之證述，依罪疑唯輕之刑事證據法則，乃認告訴人本案遭竊
    之打火機為10個，併此敘明。 
　⒋辯護人雖為被告辯稱：告訴人證稱是俞○○通知其福利社遭侵
    入，然俞○○卻證稱是告訴人通知其，2人證述不一，不足憑
    採云云（見易卷第276 頁）。惟按告訴人、證人之陳述有部
    分前後不符，或相互間有所歧異時，究竟何者為可採，法院
    仍得本其自由心證予以斟酌，非謂一有不符或矛盾，即應認
    其全部均為不可採信；告訴人之指陳，每因留意重點之不同
    ，或對部分事實記憶欠明確，以致前後未盡相符；然其基本
    事實之陳述，若果與真實性無礙時，則仍非不得予以採信（
    最高法院74年度臺上字第1599號判決意旨參照）；又按依一
    般經驗法則，證人就同一事實反覆接受不同司法人員之訊問
    ，在各次訊問時，是否均能作精確之陳述，與其個人所具備
    記憶及描述事物之能力有關，甚至與訊問者訊問之方式、態
    度、著重之重點、理解整理能力及證人應訊當時之情緒亦有
    關聯，而在筆錄之記載上呈現若干差異，實屬無可避免，但
    證人對於基本事實之陳述並無實質歧異，復有其他證據足以
    補強其真實性，自仍得採為認定事實之基礎（最高法院92年
    度臺上字第5022號判決意旨參考）。查告訴人與證人俞○○於
    本院審判程序之證述，雖對是誰通知福利社遭竊之先後順序
    乙節，證述有所不同（見易卷第226頁至第227頁、第245頁
    ），惟其等指證有人侵入上開工地、告訴人福利社門鎖遭破
    壞、有香菸、打火機及電磁爐遭竊等主要基本事實，並無二
    致，且有前揭福利社現場照片、監視器錄影畫面擷圖及證人
    許○○之證述等證據可資補強，再者，其等於本院111 年6月2
    3日審判程序作證時，距離本案案發時已逾1年，審酌人之記
    憶本會隨著時間之經過而多所遺忘及記憶混淆，自不得遽以
    其等證言前後有些微細節不符之處，而不予採信，是辯護人
    此部分所辯亦委無可採。
　㈢綜上所述，被告前揭所辯，均係臨訟卸責之詞，無從採信，
    本案事證明確，被告犯行，堪以認定，應予依法論科。 
三、論罪科刑
  ㈠按刑法第321條第1項第2款所謂「其他安全設備」，係指門窗
    、牆垣以外，依社會通常觀念足認為與門扇或牆垣性質相類
    而同具防盜效用之設備而言，如電網、門鎖等是。又該款規
    定所謂「毀」係指「毀損」，稱「越」則指「踰越」或「超
    越」，祇要毀壞、踰越或超越門窗、牆垣或其他安全設備之
    行為使該門窗、牆垣或其他安全設備喪失防閑作用，即該當
    於前揭規定之要件。查本件上開工地之後門與鐵皮圍籬相連
    ，係因施工期間為管理工地安全而設置，待施工完畢即會拆
    除，業據證人俞○○證述明確（見易卷第258頁），並有現場
    照片在卷可參（見警卷第19頁），是上開工地所裝設之後門
    應屬用於防盜、防閑之安全設備無疑。而被告係以鑽過上開
    工地後門下方縫隙之方式侵入上開工地，經其供承在卷（見
    易卷第84頁），自該當踰越安全設備，後被告再持鐵鎚破壞
    告訴人附加於福利社門外之掛鎖，則屬毀壞安全設備。又被
    告所持鐵鎚，既足以破壞本案福利社門外之掛鎖，自屬足以
    對人之生命、身體、安全構成威脅，客觀上具有危險性之兇
    器。是核被告所為，係犯刑法第321條第1項第2 款、第3款
    攜帶兇器毀越安全設備竊盜罪。起訴書漏未審酌被告尚有以
    鑽過上開工地後門下方縫隙之方式侵入上開工地，而該當踰
    越安全設備，容有未當，應予補充。
　㈡被告係於密切接近之時間，在同一地點，以相同方式，徒手
    竊取告訴人所有如附表所示之財物，而侵害同一告訴人之法
    益，依一般社會觀念，難以強行分開，在刑法評價上，以視
    為數個舉動接續施行之接續犯，而論以包括一罪，較為合理
    （最高法院86年臺上字第3295號判決意旨參照）。
　㈢按被告之「累犯事實」，係對被告不利之事項，且基於刑法
    特別預防之刑事政策，此係被告個人加重刑罰之前提事實，
    單純為被告特別惡性之評價，與實體公平正義之維護並無直
    接與密切關聯，尚非法院應依職權調查之範圍，自應由檢察
    官負主張及指出證明方法之實質舉證責任，檢察官所提出之
    相關證據資料，應經嚴格證明程序，即須有證據能力並經合
    法調查，方能採為裁判基礎。如此被告始能具體行使其防禦
    權，俾符合當事人對等及武器平等原則，而能落實中立審判
    之本旨及保障被告受公平審判之權利（最高法院110年度台
    上大字第5660號裁定、110年度臺上字第5660號判決意旨參
    照）。查本件起訴書雖有記載被告構成累犯之事實，亦請求
    本院依刑法第47條第1項規定加重被告之刑，然檢察官未於
    本件言詞辯論終結前，就此提出相關證據資料，復於本院審
    判程序陳明就被告構成累犯之前科，不請求依刑法第47條第
    1項加重其刑，僅請求作為刑法第57條量刑審酌等語（見易
    卷第284頁），揆諸前開裁判意旨，本院自無從依刑法第47
    條第1項規定加重被告之刑，而僅將被告相關前科紀錄列入
    刑法第57條第5款之量刑審酌事項（詳後述），合先敘明。
　㈣爰審酌被告前有賭博、妨害自由、傷害、施用毒品、公共危
    險及竊盜等前科，素行非佳，有其臺灣高等法院被告前案紀
    錄表在卷可參（見易卷第211頁至第213頁），及其時值壯年
    ，不思循正當途徑賺取所需，竟竊取他人財物，侵害告訴人
    之財產法益，亦破壞社會治安，所為實屬不當，且犯後飾詞
    狡辯，顯不知悔改，實應給予相當程度之責難；暨審酌被告
    所竊取如附表所示之財物數量及價值，迄今仍未賠償告訴人
    ；及被告自述○○畢業之智識程度，自陳從事○○○，日薪新臺
    幣0,000元，○○，與○○、○○同住（見易卷第282頁被告於本院
    審判程序所述）等一切情狀，量處如主文第1項所示之刑。
四、沒收部分
  ㈠被告所竊得如附表所示之香菸5條、打火機10個及電磁爐1臺
    ，乃其犯本案竊盜罪之犯罪所得，雖均未扣案，依刑法第38
    條之1第1項前段、第3 項規定，仍均應宣告沒收，於全部或
    一部不能沒收或不宜執行沒收時，追徵其價額。
　㈡另被告行為時所用之鐵鎚1支，雖係供被告犯罪所用之物，然
    未據扣案，依其性質，非專供人持以竊盜所用，且取得容易
    ，替代性高，亦非違禁物，縱令諭知沒收仍無助於達成預防
    再犯之目的，顯然欠缺刑法上之重要性，爰依刑法第38條之
    2第2項規定，不予宣告沒收或追徵，併此敘明。
據上論斷，應依刑事訴訟法第299條第1項前段，刑法第321條第1
項第2款、第3款、第38條之1第1項前段、第3項，刑法施行法第1
條之1第1項，判決如主文。
本案經檢察官周韋志提起公訴，檢察官梁詠鈞到庭執行職務。
中    華    民    國  111    年      7    月    22    日
                  刑事第三庭  審判長  法  官  張瑋珍
                                      法  官  羅婉怡
                                      法  官  翁碧玲
以上正本證明與原本無異。
如不服本判決應於收受送達後20日內向本院提出上訴書狀，並應
敘述具體理由；如未敘述上訴理由者，應於上訴期間屆滿後20日
內向本院補提理由書（均須按他造當事人之人數附繕本）「切勿
逕送上級法院」。
中　　華　　民　　國　　111 　年　　7 　　月　　22　　日
   　　　　　　　　　　　　　　　　　 書記官  武凱葳　
附錄本案論罪科刑法條全文：
中華民國刑法第321條
犯前條第一項、第二項之罪而有下列情形之一者，處六月以上五
年以下有期徒刑，得併科五十萬元以下罰金：
一、侵入住宅或有人居住之建築物、船艦或隱匿其內而犯之。
二、毀越門窗、牆垣或其他安全設備而犯之。
三、攜帶兇器而犯之。
四、結夥三人以上而犯之。
五、乘火災、水災或其他災害之際而犯之。
六、在車站、港埠、航空站或其他供水、陸、空公眾運輸之舟、
車、航空機內而犯之。
前項之未遂犯罰之。 
【附表】被告竊得之物
編號 竊得之物/（新臺幣）價值 數量 1 香菸（5條價值共7,500元） 5條 2 打火機（10個價值共100元） 10個 3 電磁爐（2,100元） 1臺